臺灣臺中地方法院刑事判決　　　　　　　96年度易字第4591號
公　訴　人　臺灣臺中地方法院檢察署檢察官
被　　　告　乙○○
　　　　　　　　　　　號
上列被告因詐欺案件，經檢察官提起公訴（九十六年度偵字第五
四七五號），因被告於準備程序中就被訴事實為有罪之陳述，受
命法官於聽取當事人之意見後，經本院合議庭裁定改由受命法官
獨任以簡式審判程序審理，判決如下：
    主    文
乙○○幫助意圖為自己不法之所有，以詐術使人將本人之物交付
，處有期徒刑肆月，如易科罰金，以新臺幣壹仟元折算壹日，減
為有期徒刑貳月，如易科罰金，以新臺幣壹仟元折算壹日。
    事    實
一、乙○○能預見將其所申辦之行動電話交付予不詳身分之成年
    人使用，足供他人作為撥打詐騙電話不法取得財物之工具，
    竟基於幫助他人詐欺取財之不確定故意，於民國九十五年三
    月二十日，申請0000－000000號行動電話，將其
    交給詐欺集團成員姓名年籍不詳，綽號「全仔」之成年男子
    ，而容任他人作為詐欺取財之工具。嗣該詐欺集團成員，意
    圖為自己不法所有，於九十五年六月二十八日，在報紙夾「
    整合負債廣告」，甲○○即依廣告上所留之行動電話000
    0－000000號（經查係黃祝姬被冒名申請該行動電話
    ，業經臺灣臺中地方法院檢察署檢察官為不起訴處分。）聯
    絡，詐欺集團成員自稱陳小姐及林主任者又指示甲○○另打
    0000－000000號行動電話，經甲○○撥打該行動
    電話聯絡結果，詐欺集團成員又稱欲貸款須先匯保證金，致
    甲○○陷於錯誤而依指示匯款至詐騙帳戶，先後於九十五年
    七月四日、七、七、十日，依序匯款新台幣（下同）一萬五
    千元、三萬七千二百五十元、五萬一千元、五萬一千元，至
    盧芩雯在臺中縣豐原市○○路郵局所開立之0000000
    0000000號帳戶（盧芩雯提供帳戶給詐騙集團使用，
    幫助詐欺部分，業經臺灣臺中地方法院檢察署檢察官另聲請
    併案審理。），及於九十五年七月十一日，匯款五萬元，至
    邱昌台在新竹國際商業銀行股份有限公司豐原分行所開立之
    000－00000000000號帳戶（邱昌台提供帳戶
    給詐騙集團使用，幫助詐欺部分，業經臺灣臺中地方法院檢
    察署檢官另聲請併案審理。）。至此，甲○○始覺受騙，經
    報警處理，惟所匯入之款項，已由該詐欺集團成員等人至各
    提款機領取得逞。
二、案經臺中縣警察局豐原分局報請臺灣臺中地方法院檢察署檢
    察官偵查起訴。
    理  由
一、本件被告所犯為死刑、無期徒刑、最輕本刑為三年以上有期
    徒刑以外之罪，且非高等法院管轄第一審之案件，經本院合
    議庭裁定由受命法官行準備程序時，被告就被訴事實為有罪
    之陳述後，復經本院合議庭裁定由受命法官獨任行簡式審判
    程序，是其證據之調查，自不受刑事訴訟法第一百五十九條
    第一項、第一百六十一條之二、第一百六十一條之三、第一
    百六十三條之一及第一百六十四條至第一百七十條規定之限
    制，刑事訴訟法第二百七十三條之一第一項、第二百七十九
    條第二項前段、第二百七十三條之二分別定有明文，合先敘
    明。
二、上揭事實，業據被告乙○○於本院準備程序及審理時坦承不
    諱，核與被害人甲○○於警詢、偵查中所指述之情節相符，
    並有盧芩雯、邱昌台前揭帳戶之開戶基本資料及歷史交易清
    單、對帳單影本各乙件，甲○○匯款之郵政國內匯款執據影
    本四張、聯行往來單影本一張，0000－000000號
    行動電話同意書及申請書影本各乙件附卷可稽。
三、按今日一般人申辦行動電話門號並非難事，如非供犯罪之非
    法使用，衡諸常情，自無置自己名義申請之行動電話門號不
    用，而取得他人行動電話門號使用之必要。且行動電話門號
    係屬個人聯絡工具，具有高度專屬性，一般人皆有妥為保管
    防止他人任意使用之認識，縱因特殊情況偶有交付他人使用
    之需，亦必然深入瞭解用途後再行提供以使用，方符常情。
    而該門號如落入不明人士手中，極易被利用為與財產有關之
    犯罪工具，此又係具備一般生活智識者皆能體察之常識。參
    以邇來詐欺者使用他人行動電話門號作為指示被害人匯款工
    具之犯罪類型層出不窮，並廣經媒體披載，凡對社會動態尚
    非全然不予關注者均能知曉，被告乙○○對此當無不知之理
    ，則縱使並不確知所提供之行動電話門號，係遭他人用以對
    被害人詐欺取財，亦無法確知取得行動電話門號之人係以何
    種方法於何時地為詐欺取財之具體內容，惟對於其所提供之
    上揭行動電話門號，將遭人作為撥打詐騙電話使用，應有概
    括之認識，且可預見其發生，竟仍同意提供予他人使用，顯
    對詐騙集團成員以該門號作為犯罪工具，亦不違背其本意，
    且其無確信行動電話門號不至遭利用為犯罪之用，仍將行動
    電話門號提供他人，足認被告確有幫助他人犯罪之不確定故
    意至明。是以，被告前開之自白，確與犯罪事實相符，堪予
    採信。本件事證明確，被告之犯行，洵堪認定。
四、查不詳姓名、年籍綽號「全仔」之成年男子與其屬詐欺集團
    成員等人組成之詐騙集團，共同基於意圖為自己不法所有之
    犯意聯絡，使用被告上開行動電話門號，以上開詐術，使被
    害人甲○○陷於錯誤匯入上開款項至盧芩雯、邱昌台前揭帳
    戶內，該詐欺集團所為，係犯刑法第三百三十九條第一項之
    詐欺取財罪。被告提供行動電話門號予他人供詐欺取財使用
    ，並無證據證明其有參與詐欺取財之行為，或有與本件詐欺
    取財之詐騙之人有詐欺之犯意聯絡，是被告基於幫助之意思
    ，參與詐欺取財構成要件以外之行為，為幫助犯。核被告將
    上開行動電話提供綽號「全仔」成年男子使用之所為，係犯
    刑法第三百三十九條第一項之幫助詐欺取財罪。又綽號「全
    仔」之成年人及自稱陳小姐、林主任與其所屬詐欺集團成員
    間，所為前開詐欺取財犯行，有犯意聯絡及行為分擔，為共
    同正犯，惟幫助犯係從犯，從屬正犯而成立，刑法上既無「
    共同幫助」之情，則被告所為之前揭幫助恐嚇取財犯行，當
    亦無「幫助共同」之可言（司法院七十廳刑一字第一一○四
    號函亦同此見解），附此敘明。被告幫助他人犯前開詐欺取
    財罪，應依刑法第三十條第二項之規定，按正犯之刑減輕之
    。爰審酌被告任意將上開行動電話提供他人使用，使不法詐
    騙集團得以犯罪使用，且其所提供行動電話非惟幫助詐騙者
    遂行詐財目的，同時使詐欺者得以隱匿其真實身分，減少遭
    查獲之風險，愈使其肆無忌憚，加深犯罪之猖獗，迄今未與
    被害人甲○○和解，賠償渠所受之損失，及被告犯後坦承犯
    行之態度等一切情狀，量處如主文所示之刑，並諭知易科罰
    金之折算標準，以示懲儆。按刑法上之幫助犯，應以正犯已
    經犯罪為構成要件而成立，故幫助犯無獨立性，如無他人犯
    罪行為之存在，幫助犯即無由成立（最高法院六十年度台上
    字第二一五九號判例意旨參照），則被告所為上開幫助詐欺
    行為之時間，應以正犯為詐欺構成要件時間為認定，是被告
    為上開罪名之時間，係於九十六年四月二十四日以前，且合
    於中華民國九十六年罪犯減刑條例第二條第一項第三款規定
    之減刑條件，應依該條例規定減其宣告刑二分之一，並諭知
    易科罰金之折算標準。
據上論斷，應依刑事訴訟法第二百七十三條之一第一項、第二百
九十九條第一項前段，刑法第三百三十九條第一項、第三十條第
一項前段、第二項、第四十一條第一項前段，刑法施行法第一條
之一第一項、第二項前段，中華民國九十六年罪減刑條例第二條
第一項第三款、第七條、第九條，判決如主文。
中　　華　　民　　國　　96　　年　　11　　月　　7 　　日
                  刑事第十六庭  法  官  周玉蘭
上正本證明與原本無異。
如不服本判決，應於收送達後10日內向本院提出上訴書狀（應敘
述具體理由並附繕本）。
上訴書狀如未敘述理由，應於上訴期間屆滿後20日內補提理由書
於本院。
                                書記官  許素珍
中　　華　　民　　國　　96　　年　　11　　月　　7 　　日
附錄論罪科刑罰條：
中華民國刑法第339條
（普通詐欺罪）
意圖為自己或第三人不法之所有，以詐術使人將本人或第三人之
物交付者，處5 年以下有期徒刑、拘役或科或併科1 千元以下罰
金。
以前項方法得財產上不法之利益或使第三人得之者，亦同。
前二項之未遂犯罰之。
